【裁判字號】    99,台上,1251
【裁判日期】    990304
【裁判案由】    違反毒品危害防制條例
【裁判全文】
最高法院刑事判決            九十九年度台上字第一二五一號
上  訴  人  甲○○
上列上訴人因違反毒品危害防制條例案件，不服台灣高等法院高
雄分院中華民國九十八年十一月二十七日第二審判決（九十八年
度上訴字第一三六九號，起訴案號：台灣屏東地方法院檢察署九
十八年度偵字第二三一六號），提起上訴，本院判決如下：
    主  文
上訴駁回。
    理  由
按刑事訴訟法第三百七十七條規定：上訴於第三審法院，非以判
決違背法令為理由，不得為之。是提起第三審上訴，應以原判決
違背法令為理由，係屬法定要件。如果上訴理由書狀並未依據卷
內訴訟資料，具體指摘原判決不適用何種法則或如何適用不當，
或所指摘原判決違法情事，顯與法律規定得為第三審上訴理由之
違法情形，不相適合時，均應認其上訴為違背法律上之程式，予
以駁回。本件原審經審理結果，認為上訴人甲○○意圖營利，販
入第二級毒品3,4-亞甲基雙氧甲基安非他命（MDMA，俗稱搖頭丸
）及第三級毒品愷他命（Ketamine，下稱Ｋ他命）、硝甲西泮（
Nimetazepam ，俗稱一粒眠）而持有之，欲伺機出售與不特定人
牟利，均為明確，因而維持第一審關於販賣毒品部分之科刑判決
（依想像競合犯從一重論上訴人以販賣第二級毒品一罪及論以販
賣第三級毒品二罪，三罪各處有期徒刑五年，及為相關從刑之宣
告；主刑部分並與業經第一審判刑定讞〈於原審撤回上訴〉之轉
讓毒品部分所處有期徒刑二月，合併定應執行有期徒刑八年）。
已詳敘其調查、取捨證據之結果及憑以認定犯罪事實之心證理由
。並就上訴人否認犯行之供詞及其所辯各語認非可採，予以論述
及指駁。從形式上觀察，原判決尚無足以影響判決結果之違背法
令情形存在。上訴意旨略稱：(1)原判決理由不備：上訴人持有
第三級毒品並未販賣，原判決未說明該部分何以不依刑法第五十
九條規定酌減其刑之理由。上訴人於第一審僅稱：「扣案的毒
品包括搖頭丸、Ｋ他命、一粒眠這些東西我買進時，確實有打算
賣出去」云云，至於MDMA並不在該自白範圍，原判決未詳加勾稽
調查，遽憑為論罪。(2)原判決量刑時，未併斟酌上訴人販入之毒
品，其中供己施用、販賣之用之數量為何，及於第一審坦承犯行
之情形，自有未當。(3)上訴人係供陳一次向綽號「阿嘉」之不詳
姓名男子買入如原判決附表（下稱附表）三所示毒品（下稱扣案
毒品）；原審對於上訴人如何係如附表一所示先後三次販賣毒品
，未為查明，有調查職責未盡之違法等語。惟查：(一)、刑法第五
十九條之酌量減輕其刑，係以犯罪之情狀，在客觀上足以引起一
般同情，認為即予宣告法定最低度刑期，猶嫌過重者，始有其適
用。原判決以上訴人犯販賣第二級毒品罪部分，其犯罪情節尚非
可與大盤毒販等同併論，如量處法定最低度刑七年以上有期徒刑
，猶嫌過重，為有情輕法重可憫恕之犯罪情狀，乃就該部分依刑
法第五十九條之規定減輕其刑，且已說明其審酌量刑之依據，在
法定刑度內而為量刑，無逾越法律規定範圍或濫用權限情事，於
法俱無不合。至上訴人所另犯販賣第三級毒品罪部分，尚無該所
謂情輕法重之情形，原判決未併依上開規定酌減其刑，自無違法
可言。(二)、上訴人對於先後三次買入附表三所示扣案毒品之情形
，迭據其於警詢時及偵查中供述在卷，復於第一審對於檢察官起
訴書所載其係意圖營利為各該販入毒品之犯行（即如附表一所示
），表示認罪，有第一審準備程序筆錄、審判筆錄可按。原判決
乃以本件販賣毒品之事實業經上訴人於第一審自白不諱，有扣案
毒品及卷附高雄醫學大學附設中和紀念醫院檢驗報告（扣案毒品
經鑑定結果，認確屬上揭第二、三級毒品）可佐，並參酌上訴人
每次購入之毒品數量甚多、價金非微，顯逾一般施用者之數量，
足認上訴人之自白與事實相符，而據以論罪，其推理論斷衡諸經
驗及論理等證據法則又皆無違背，即不容指為違法。經核上訴意
旨，係置原判決所為明白論斷於不顧，仍持已為原判決指駁之陳
詞，專憑己意再事爭辯，或任意指摘原判決違法，難認已符合首
揭法定之第三審上訴要件。本件上訴違背法律上之程式，應予駁
回。
據上論結，應依刑事訴訟法第三百九十五條前段，判決如主文。
中    華    民    國  九十九  年    三    月    四    日
                      最高法院刑事第九庭
                          審判長法官  邵  燕  玲
                                法官  李  伯  道
                                法官  孫  增  同
                                法官  李  英  勇
                                法官  施  俊  堯
本件正本證明與原本無異
                                      書  記  官
中    華    民    國  九十九  年    三    月    十    日
                                                      Ｅ

司法院資訊處製作；財團法人民間司法改革基金會備份。
